臺灣雲林地方法院民事判決　　　　　　
                                    109年度六簡字第326號原      告   邱呂敏    
被      告   吳政道    
上列當事人間返還土地等事件，於民國110 年1 月18日言詞辯論
終結，本院判決如下：
    主  文
被告應將坐落雲林縣○○鄉○○段000○0地號土地，如雲林縣斗六地
政事務所民國109年11月11日土地複丈成果圖即附圖所示該地上
之紅色斜線部分，暨該所109年12月10日斗地四字第1090009588
號函所示面積4平方公尺之磚造建物拆除，並將土地返還予原告
。
訴訟費用由被告負擔。
本判決第一項得假執行。但於被告如以新台幣6,400元為原告預
供擔保後，得免為假執行。
    事  實  及  理  由
壹、程序事項
    按訴狀送達後，原告不得將原訴變更或追加他訴，但請求之
    基礎事實同一、擴張或減縮應受判決事項之聲明者，不在此
    限；上開規定於簡易訴訟程序適用之，民事訴訟法第255條
    第1 項第2 款、第3 款、第436 條第2 項分別定有明文。查
    本件原告起訴聲明原為：被告應返還坐落雲林縣○○鄉○○段00
    0 ○0 地號土地，並清除該土地上之地上物等語（見本院卷
    第1 頁反面），嗣經本院履勘發現原告所指該地上物並未占
    用上開土地，但其中面積4 平方公尺部分係占用雲林縣○○鄉
    ○○段000 ○0 地號土地（下稱系爭土地），原告遂於民國109
     年11月17日具狀變更訴之聲明為被告應返還系爭土地並拆
    除該土地上之地上物等語（見本院卷第28頁），原告復於同
    年12月21日本院審理時更正聲明為：請求被告拆除系爭土地
    上之磚造建物等語（見本院卷第39頁），又於110 年1 月18
    日補充聲明為請求被告拆除系爭土地上面積4 平方公尺之磚
    造建物等語（見本院卷第57頁），原告上開所為，經核與前
    揭規定相符，自應予准許。
貳、實體事項
一、原告起訴主張：緣原告所有系爭土地，遭被告於該地上興建
    磚造建物，面積為4 平方公尺，爰依民法第767 條第1 項規
    定，請求被告拆除系爭土地上之磚造建物，並將系爭土地返
    還原告等語，並聲明如主文所示。
二、被告則答辯以：該磚造建物並未占用系爭土地，實係原告於
    系爭土地上自行噴漆繪製地籍線時發生歪斜情事所致；系爭
    土地在過戶時出現問題等語，資為抗辯。
三、本院之判斷：
㈠、原告主張其為系爭土地所有權人，面積4平方公尺磚造建物坐
    落於系爭土地等情，業據其提出系爭土地登記第一類謄本為
    證（見本院卷第46頁），復經本院於109 年10月6 日會同兩
    造及雲林縣斗六地政事務所測量人員到場履勘屬實，並有勘
    驗筆錄、現場照片、雲林縣斗六地政事務所109 年11月12日
    斗地四字第1090008803號函暨附圖、同年12月10日斗地四字
    第1090009588號函等件在卷可稽（見本院卷第19頁至第23頁
    、第37頁），自堪信原告上開主張為真實。
㈡、按所有人對於無權占有或侵奪其所有物者，得請求返還之；
    對於妨害其所有權者，得請求除去之。民法第767 條第1 項
    前段、中段分別定有明文。經查，被告辯稱系爭磚造建物並
    未占用系爭土地等語，無非以原告於系爭土地上自行以噴漆
    繪製地籍線有歪斜情事等語，惟查，本件磚造建物確實占用
    系爭土地，面積為4 平方公尺，其餘面積15平方公尺部分則
    占用同段525 地號土地，共計面積為19平方公尺，有雲林縣
    斗六地政事務所109 年12月10日斗地四字第1090009588號函
    暨本件附圖在卷可佐，核與原告自行以噴漆繪製地籍線乙情
    無涉。是以，本件磚造建物其中面積4 平方公尺部分係占用
    系爭土地，且被告未舉證證明有何合法權源，則其無權占用
    系爭土地等情，應堪可認定。從而，原告請求被告應拆除系
    爭土地上面積4 平方公尺之磚造建物，並將占用之土地返還
    原告，洵屬有據，應予准許。
四、綜上所述，原告依民法第767 條第1 項規定，聲明請求被告
    應將坐落系爭土地上如附圖所示紅色斜線部分，暨雲林縣斗
    六地政事務所109 年12月10日斗地四字第1090009588號函所
    示面積4 平方公尺之磚造建物拆除，並將占用之土地返還原
    告，為有理由，應予准許。
五、本件係依民事訴訟法第427 條第1 項規定適用簡易程序所為
    被告敗訴之判決，爰依同法第389 條第1 項第3 款之規定，
    依職權宣告假執行。惟考量本件事涉拆除相關建物，允宜慎
    重，本院認如被告為原告預供擔保，得免為假執行為宜，故
    爰依職權酌定相當之擔保金額。
六、本件事證已臻明確，兩造其餘攻擊防禦方法及舉證，經核均
    與本件判決結果不生影響，爰不一一贅述，附此敘明。
七、訴訟費用負擔之依據：民事訴訟法第78條。
中　　華　　民　　國　　110 　年　　2 　　月　　1 　　日
                  斗六簡易庭      法  官  温文昌
　　　　　　　　　
以上正本係照原本作成。
如不服本判決，應於送達後20日內向本院提出上訴狀並表明上訴
理由，如於本判決宣示後送達前提起上訴者，應於判決送達後20
日內補提上訴理由書（須按他造人數附繕本）。
中    華    民    國    110   年     2    月     2    日
                                  書記官  張宏清